臺灣高等法院刑事判決　　　　　　　　96年度上訴字第1480號
上　訴　人
即　被　告　甲○○
上列上訴人違因反毒品危害防制條例案件，不服臺灣板橋地方法
院95年度訴字第3765號，中華民國96年3月2日第一審判決（起訴
案號：臺灣板橋地方法院檢察署95年度毒偵字第6807號；併案案
號：臺灣板橋地方法院檢察署95年度毒偵字第8173號），提起上
訴，本院判決如下：
    主  文
上訴駁回。
    事  實
一、甲○○基於施用第一級毒品海洛因之犯意，接續自民國95年
    95年10月3日20時採尿時前26小時內之某時（應扣除同日19
    時30分許為警查獲後無施用可能之時間）起（原判決誤繕為
    95年10月2日），至同年12月5日13時7分許採尿前26小時內
    之某時止（應扣除同日11時50分為警查獲後無施用可能之時
    間），在臺北縣三峽鎮○○路120巷18號住處及不詳處所，
    以將海洛因摻水後，用針筒注射靜脈之方式，施用第一級毒
    品海洛因多次。嗣於(一)95年10月3日19時30分許，在臺北縣
    三峽鎮○○路與光明路口為警查獲，並扣得海洛因1小包（
    毛重0.3公克、淨重0.09公克、空包裝重0.23公克）；(二)同
    年10月5日11時40分許，在臺北縣三峽鎮○○街36號旁為警
    查獲，並扣得海洛因1小包（毛重0.34公克、淨重0.17公克
    、空包裝重0.18公克）；(三)同年12月5日11時50分許，在臺
    北縣三峽鎮○○路88巷內為警查獲，並扣得海洛因1小包（
    毛重0.23公克、淨重0.03公克、空包裝重0.20公克）。
二、案經臺北縣政府警察局三峽分局報告臺灣板橋地方法院檢察
    署檢察官偵查起訴暨移送併案。
    理  由
一、按施用毒品經觀察、勒戒或強制戒治執行完畢釋放後，5年
    內再犯毒品危害防制條例第10條之施用毒品罪者，檢察官應
    依法追訴，毒品危害防制條例第23條第2項定有明文。甲○
    ○前於85年間，因違反麻醉藥品管理條例案件，經本院以87
    年度上訴字第1632號裁定交付觀察勒戒後，認定有再繼續施
    用毒品傾向，並經裁定令入戒治處所施以強制戒治1年，於
    執行3個月後，認無繼續戒治必要，裁定停止戒治，停止期
    間付保護管束，期滿並未經撤銷者，視為強制戒治期滿，經
    本院以同上案號判決免刑，並於89年3月29日確定在案。又
    於90年間，因施用第一、二級毒品案件，經檢察官聲請強制
    戒治，原審以90年毒聲字第4097號裁定令入戒治處所施以強
    制戒治1年，於91年10月16日執行完畢出所等情，有本院被
    告前案紀錄表在卷可參，詎被告5年內猶未戒除毒癮，復施
    用第一級毒品海洛因，自應由檢察官依法追訴，核先敘明。
二、上揭事實，業據上訴人即被告甲○○於原審及本院審理時坦
    承不諱（見原審卷第54頁、第70頁、第72頁、本院卷第38頁
    ）。而被告先後被查獲之當日，即95年10月3日20時許、
    95年10月5日12時27分，95年12月5日13時7分許（見毒
    偵6807卷第6頁、偵23164卷第4頁、本院卷第21頁），為警
    查獲後所採取之尿液，經送檢驗結果，均呈鴉片類陽性反應
    ，有臺灣檢驗科技股份有限公司95年11月3日、同年12月25
    日濫用藥物尿液檢驗報告共3份附卷可稽（見毒偵6807卷第
    46頁、偵23164卷第36頁、本院卷第25頁）。另扣案被告所
    有之白色粉末3包（重量分別如事實欄所載），經送法務部
    調查局檢驗結果，確含有第一級毒品海洛因成分，有該局95
    年11月19日調科壹字第09523036260號、95年11月3日調科壹
    字第09523036170號、95年12月23日調科壹字第09523050760
    號鑑定通知書在卷可佐（見毒偵6807卷第51頁、偵8173卷第
    2頁、本院卷第28頁）。
三、按海洛因經注射或吸入人體後，約百分之80於24小時內自尿
    中排出，一般而言，尿液中能否驗出嗎啡陽性反應與其投與
    量、投與途徑、採尿時間、個人體質及檢測方法之靈敏度有
    關，國外曾有文獻報導注射6毫克之海洛因鹽酸鹽，其代謝
    物嗎啡之平均可檢出時限約為26小時，業經行政院衛生署藥
    物食品檢驗局於81年9月8日以藥檢壹字第8114885號函述綦
    詳。再按行政院國軍退除役官兵輔導委員會臺北榮民總醫院
    83年3月1日北總內字第135號函略稱，以氣相層析質譜儀
    分析法做確認，不會有假陽性反應（即會有服用安非他命或
    嗎啡以外的藥，但尿液中卻出現安非他命或嗎啡反應之情形
    ），亦即任何在初步篩檢中得到陽性反應者，應以氣相層析
    質譜儀分析法做最後確認，故司法判決上，應以氣相層析質
    譜儀之結果作為依據。本件被告之尿液經以氣相層析質譜儀
    分析法檢驗，既係呈鴉片類陽性反應，顯見被告應有在前揭
    犯罪時間施用第一級毒品海洛因之行為甚明，則被告自白核
    與事實相符，應堪採信。被告雖於警詢中一度供稱係始自95
    年10月2日9時許施用第一級毒品海洛因（見毒偵6807卷第6
    頁），惟其所供承施用之時間已逾可檢出第一級毒品安非他
    命之時間，故應認被告係於95年10月3日20時採尿時前96小
    時內某時（應扣除同日19時30分許為警查獲後無施用可能之
    時間），施用第一級毒品海洛因。綜上所述，本件被告施用
    第一級毒品安非他命，事證明確，犯行堪予認定。
四、查海洛因屬於毒品危害防制條例第2條第2項第1款所規定之
    第一級毒品，核被告所為，係犯毒品危害防制條例第10條第
    1項之施用第一級毒品罪。被告施用第一級毒品海洛因前後
    ，持有第一級毒品海洛因之低度行為，應各為其施用之高度
    行為所吸收，均不另論罪。按數行為於同時同地或密切接近
    之時地實施，侵害同一之法益，各行為之獨立性極為薄弱，
    依一般社會健全觀念，在時間差距上，難以強行分開，在刑
    法評價上，以視為數個舉動之接續施行，合為包括之一行為
    予以評價，較為合理，則屬接續犯，而為包括之一罪（最高
    法院86年台上字第3295號判例參照）。被告自95年10月3日
    20時許採尿時前26小時內之某時許（應扣除同日19時30分許
    為警查獲後無施用可能之時間）起，至同年12月5日13時7分
    許為警查獲前26小時內之某時止（應扣除同日11時50分為警
    查獲後無施用可能之時間），先後多次施用海洛因，其各次
    施用之時間接近，且施用毒品之行為本具有成癮性，極難戒
    絕，具有反覆施用之性質，況被告於原審中自承稱：其施用
    毒品有成癮，有時十天，有時約半個月會施用1次，因為沒
    有施用會睡不著，嗣因父親肝癌開刀，年紀也大了，所以其
    才會到八里療養院想要戒除毒癮等語（見原審卷第70頁），
    並提出行政院衛生署八里療養院於96年2月16日出具之診斷
    證明書，其上載有被告鴉片類成癮等情以佐其說（見原審卷
    第95頁），足徵被告確有施用毒品之慣常習性，客觀上無法
    將其各次施用毒品之行為獨立成罪，是以在刑法評價上，以
    視為數個反覆行為，合為包括一行為予以評價，較為合理。
    檢察官雖僅敘及被告於95年10月3日為警採尿前26小時內之
    某時施用海洛因之犯行，及於原審追加起訴95年12月5日13
    時7分許採尿前26小時內之某時施用海洛因之犯行（見原審
    卷第69頁），惟被告於95年10月5日11時40分遭查獲時之犯
    行，即臺灣板橋地方法院檢察署95年度毒偵字第8173號移送
    原審併辦部分，未經提起公訴，然與檢察官起訴部分，有包
    括一罪關係，基於審判不可分原則，法院自得併予審究。被
    告於90年間，因竊盜案件，經原審以90年度易字第1881號判
    處有期徒刑3月；復於同年間，因持有毒品案件，經原審以
    90年度板簡字第434號判處有期徒刑4月；及因施用第一、二
    級毒品案件，經原審以90年度簡字第464號各判處有期徒刑6
    月、5月，而上開四罪，經原審以91年度聲字第2191號裁定
    更定執行刑為有期徒刑1年4月，甫於95年3月27日縮短刑期
    期滿執行完畢出監，有被告前案紀錄表附卷可稽，茲於五年
    以內再故意犯本件有期徒刑以上之罪，不論依修正前之刑法
    第47條，或修正後之刑法第47條第1項之規定，均構成累犯
    ，對被告而言並無有利或不利之情形，自不生新舊法比較之
    問題，應逕依現行刑法第47條第1項，論以累犯，並加重其
    刑。
五、原審本同上之見解，適用毒品危害防制條例第10條第1項、
    刑法第11條、第47條第1項，並審酌被告前有多次施用毒品
    前科，素行非佳，且其前曾業經強制戒治完畢，竟再為本件
    施用毒品犯行，顯見其不思悔改，自制力亦顯不佳；惟另考
    量被告於犯後已坦承犯行，而其施用毒品行為，固易滋生其
    他犯罪，惡化治安，嚴重損及公益，然於本質上係屬自我戕
    害行為，反社會性之程度應屬較低等一切情狀，以累犯量處
    被告有期徒刑1年3月。另扣案之第一級毒品海洛因共3包（
    共計淨重0.29公克），依毒品危害防制條例第18條第1項前
    段，沒收銷燬之；及上開毒品之外包裝袋，係用於包裹毒品
    ，防其裸露、潮濕，便於攜帶施用，屬預備供被告施用毒品
    所用之物，且係被告所有，業據被告坦承在卷（見毒偵6807
    卷第5頁、第40頁、偵23164卷第4頁反面、第33頁、本院卷
    第22頁），爰依刑法第38條第1項第2款規定，併予宣告沒收
    。核其認事用法，俱無不合，量刑亦甚妥適。被告以原判決
    量刑過重而提起上訴，為無理由，應予駁回。
據上論斷，應依刑事訴訟法第368條，判決如主文。
本案經檢察官黃柏齡到庭執行職務。
中　　華　　民　　國　　96　　年　　5 　　月　　17　　日
　　　　　　　　　刑事第十九庭審判長法　官  尤豐彥
　　　　　　　　　　　　　　　      法　官  黃金富
　　　　　　　 　 　　　　　　　  　法　官  魏新國
以上正本證明與原本無異。
如不服本判決，應於收受送達後十日內向本院提出上訴書狀，其
未敘述上訴之理由者並得於提起上訴後十日內向本院補提理由書
（均須按他造當事人之人數附繕本）。
                                    書記官  陳玉珍
中　　華　　民　　國　　96　　年　　5 　　月　　17　　日
附錄：本案論罪科刑法條全文
毒品危害防制條例第十條
施用第一級毒品者，處六月以上五年以下有期徒刑。
施用第二級毒品者，處三年以下有期徒刑。
